臺灣臺南地方法院刑事判決　　　　　　　　　　　　　九十三年度訴字第五五號
　　公　訴　人　台灣台南地方法院檢察署檢察官
　　被　　　告　丁○○
　　　　　　　　戊○○
　　右　一　人
　　選任辯護人　藍庭光律師
　　　　　　　　劉志卿律師
右列被告因偽證案件，經檢察官提起公訴（九十三年度偵字第三三八二號），本院判
決如左：
    主  文
丁○○、戊○○證人，於執行審判職務之公署審判時，於案情有重要關係之事項，供
前具結，而為虛偽陳述，均累犯，各處有期徒刑壹年肆月。
    事  實
一、丁○○前因殺人、強盜等案件，經台灣高等法院台南分院判處有期徒刑十七年六
    月、二年六月，復減刑又與他案更定其刑後，於九十二年十二月二十七日縮短刑
    期執行完畢；戊○○前於八十九年間因恐嚇案件，經台灣高等法院台南分院判處
    有期徒刑三月確定，於九十年四月三十日易科罰金執行完畢，均仍不知警惕。
二、戊○○經營砂石業與經營混凝土業之莊進生、甲○○互有生意往來，因莊進生、
    甲○○欠債未還，乃邀丁○○與徐清裕一同前往討債。由丁○○駕駛ＷＱ─三一
    一一號牌白色小客車搭徐清裕；戊○○則自行駕駛車牌號碼ＵＤ—九七九七號自
    小客車，於八十七年十二月十日凌晨一時五十五分許，前往臺南縣仁德鄉○○村
    ○○路二十九之一號「昇億混凝土企業有限公司」（下稱昇億公司）向莊進生催
    討債款。戊○○在樓下把風，丁○○與徐清裕二人上樓敲門，進入該公司對甲○○與公司內工人丙○○、乙○○實施恐嚇行為，經台灣台南地方法院檢察署檢察
    官對丁○○、戊○○、徐清裕三人提起公訴後，戊○○、丁○○經臺灣高等法院
    臺南分院與臺灣臺南地方法院分別判處有期徒刑三月與六月確定（戊○○於九十
    年四月三十執行完畢，丁○○於八十九年八月十七日執行完畢）。徐清裕因未到
    案，經本院於八十九年十一月三十日發佈併案通緝，迄九十二年七月二日為警緝
    獲歸案，並以九十二年度易緝字八九號恐嚇案件分案審理。詎丁○○、戊○○明
    知右揭時、地案發當時，係徐清裕與丁○○上樓敲門進屋，並實施上開恐嚇犯行
    等情為實情，亦明知具結作證之證人，依法有據實陳述之義務，不得為匿飾增刪
    之虛偽陳述，竟基於偽證之犯意，分別於本院九十二年十二月四日、二日審理九
    十二年度易緝字第八九號被告徐清裕恐嚇案件出庭應訊時，同意以證人身份供前
    具結作證，於案情有重要關係之事項，戊○○竟虛偽陳述稱：「‧‧‧我不知道
    丁○○有帶徐清裕去，當時我自己另外有開車，丁○○另外開一台白色車，車子
    我不知道，我跟丁○○下去，敲混泥土廠的大門，『小胖』（即徐清裕）當時在
    何處我不知道，後來才聽說知道他也在車上」，「（進去後）有爭吵的事，也有
    打架」，「他以為只有我和丁○○二人，我本來也想好好說，沒想到他就大小聲
    ，結果就發生衝突」等語；丁○○則虛偽陳述稱：「當時我與徐清裕到臺南找完
    朋友，回高雄途中，戊○○打電話約我在水泥廠見面，要叫我一起去處理一樁債
    務，當時徐清裕有喝酒，所以留在車上，我和戊○○一起進去，就發生爭執」等
    語，企圖影響法院對徐清裕之裁判結果，足以使司法裁判權有陷於錯誤之虞。
三、案經台灣台南地方法院檢察署檢察官自動檢舉偵查起訴。
    理  由
一、訊據被告丁○○、戊○○均矢口否認有何偽證之犯行，辯稱：該次恐嚇犯行確係
    彼等一同上樓敲門向甲○○討債時所為，因徐清裕當時被通緝，才會推說是徐清
    裕上樓恐嚇甲○○等人，嗣彼等在本院審理徐清裕恐嚇案件中具結作證陳述內容
    ，均屬實在，並無虛偽不實之情云云。經查：
（一）被告戊○○於本院前案審理中供稱：「我只是委託被告徐清裕去甲○○住處看
      看」、「當時我不在場，是事後我聽被告徐清裕說，其有恐嚇甲○○」（本院
      八十九年度易字第二五一八號刑事卷第二八頁）、「我於樓下把風，另由被告
      徐清裕及丁○○上樓向莊進生、甲○○討債。當時我在樓下，沒有聽到「徐」
      如何向「莊」討債。一開始我只向「徐」說，「莊」此人很兇惡，口氣要兇一
      點。」（同上卷第三八、三九頁）。被告丁○○於台灣台南地方法院檢察署檢
      察官訊問時亦供稱「（問：12.10.凌晨與許俊雄（按被告徐清裕於本案被查獲
      時冒名「許俊雄」）到仁德中山路昇億混凝土公司？答：）是，戊○○叫我和
      許俊雄去找「進成」，我們去敲門．．．」（八十八年度偵字第八七六號偵查
      卷八十八年一月二十一日訊問筆錄）；於本院前案審理中並供稱「戊○○邀我
      們去不是要討債，許俊雄（即徐清裕）是拿手機敲邱女頭，而沒有拿手槍。」
      （本院八十八年度易字第二一九四號刑事卷第三一頁）。足見案發當時，係由
      徐清裕與被告丁○○一同進入昇億公司，此節並經本院八十八年度易字第二一
      九四號、臺灣高等法院臺南分院八十九年度上易字第九八六號被告丁○○恐嚇
      案件、本院八十九年度易字第二五一八號、臺灣高等法院臺南分院九十年度上
      易字第一四三號被告戊○○恐嚇案件及本院九十二年度易緝字第八九號被告徐
      清裕恐嚇案件等案件，經承審法官審理後，判決認定前開事實確定無訛。
（二）雖被告丁○○、戊○○事後於本院審理被告徐清裕前開恐嚇案件時（本院九十
      二年度易緝字第八十九號），均翻益其詞，戊○○改口證稱：「‧‧‧我不知
      道丁○○有帶徐清裕去，當時我自己另外有開車，丁○○另外開一台白色車，
      車子我不知道，我跟丁○○下去，敲混泥土廠的大門，『小胖』（即徐清裕）
      當時在何處我不知道，後來才聽說知道他也在車上」，「（進去後）有爭吵的
      事，也有打架」云云；丁○○則改稱：「當時我與徐清裕到臺南找完朋友，回
      高雄途中，戊○○打電話約我在水泥廠見面，要叫我一起去處理一樁債務，當
      時徐清裕有喝酒，所以留在車上，我和戊○○一起進去，就發生爭執」云云。
      惟查，前恐嚇案件之被害人甲○○於該署檢察官偵查時指稱：「一台白色小客
      車開到我們樓下，有人來敲門叫我開門，我不敢開，他們用力把門打開，丁○○用大哥大打我，叫我把錢拿出來，我說沒有，他說打就有，『另一人』用槍
      打我頭和下巴‧‧‧」等語（見八十八年偵字第八七六號偵卷第十二頁）、「
      （八十七年十二月十日跟丁○○一起的另外一人是否相片中『徐清裕』？〔提
      示人犯相片〕）是的」、「他們二人把門踢開之後，叫我把錢拿出來，『徐清
      裕』拿槍打我頭、下巴流血，丁○○說打死我」等語（見八十九年度偵字第三
      七０二號偵卷第五一頁及第四十三頁徐清裕之照片二張）；又該署檢察官於八
      十八年元月二十八日偵查時，傳訊被害人甲○○、被告戊○○、丁○○等人到
      庭時，甲○○於被告戊○○面前亦指稱：「（當天戊○○有無去？）沒看到」
      等語（見八十八年度偵字第八七六號偵卷第十五頁背面），是被害人於偵查中
      已明確指認上樓恐嚇者有二人，且一為丁○○，一為徐清裕，沒看到戊○○等
      情，此與被告丁○○、戊○○之前於其本案偵、審中所供述情節符合，亦與被
      告丁○○、戊○○於其本案中對戊○○叫丁○○、徐清裕二人上樓等供述一致
      ，就此部分並無所謂推卸責任給徐清裕可言，足見案發當日確實係徐清裕、丁○○上樓恐嚇被害人甲○○，戊○○當時並未上樓乙節，應堪認定為真實。況
      證人丙○○、乙○○於前案檢察官訊問時亦指稱丁○○係和另一人（即參與恐
      嚇之人）開一台白色喜美車離去（八十八年度偵字第八七六號偵查卷八十八年
      二月六日訊問筆錄），又證人乙○○於本院審理前案恐嚇案件時，並證稱：「
      ‧‧‧打甲○○的二人後來都有帶到仁德分駐所‧‧‧」（見八十八年度易字
      第二一九四號卷第一二０頁），並參以證人即該分駐所員警陳榮道於前案審理
      時亦稱：「‧‧‧我離開時丁○○和另外較胖的那人還在分駐所‧‧‧」、「
      （較胖的那人是否是口卡片上之人？提示徐清裕口卡）是，就是『徐清裕』，
      我絕對肯定他就是和丁○○一起在分駐所的人」等語（同上卷第一三二頁），
      而被告戊○○、丁○○於本院審理時均自承戊○○沒有去派出所，只有被告丁○○和徐清裕有到派出所等節，益徵案發當時確實係由丁○○與徐清裕進入昇
      億公司催討債款，並恐嚇被害人修玉修等人乙節無訛。被害人甲○○雖於九十
      二年易緝字第八十九號恐嚇案件中證稱：「（庭上被告即指徐清裕當日有無進
      去？）我記不清楚」等語（見該卷第七十四頁），然此可能係日久記憶不清楚
      而已，並不能動搖前提已確認之事實。從而，被告丁○○、戊○○嗣於本院審
      理徐清裕恐嚇案件時，供前具結證稱是丁○○與戊○○進入昇億公司催討債款
      ，被告徐清裕人喝醉酒，在車上並未下車云云，顯非屬實。
（三）綜上所述，本院九十二年度易緝字第八九號被告徐清裕恐嚇案件，對於「丁○○係和徐清裕一同上樓進入昇億公司催討債務，並恐嚇被害人甲○○等人」等
      事項，關涉徐清裕恐嚇犯行之成立與否，被告二人之陳述內容，自屬與該案情
      有重要關係之事項，卻於本院前案審理時，以證人身份到庭，於供前具結作證
      後，為虛偽陳述，致使本院前案承審法官之審判有陷於錯誤危險，自已該當於
      偽證罪責，被告二人所辯，均係事後卸責之詞，要難採信。本件事證已臻明確
      ，被告犯行洵堪認定。
二、按刑法上之偽證罪，不以結果之發生為要件，一有偽證行為，無論當事人是否因
    而受有利或不利之判決，均不影響其犯罪之成立，而該罪所謂於案情有重要關係
    之事項，則指該事項之有無，足以影響於裁判之結果者而言，最高法院七十一年
    台上字第八一二七號著有判例。次按，證人恐因陳述致自己或與其有刑事訴訟法
    第一百八十條第一項關係之人受刑事追訴或處罰者，得拒絕證言，刑事訴訟法第
    一百八十一條固定有明文。又本條之目的係在保障證人之真實陳述，如證人為真
    實陳述有使自己受到刑事追訴或處罰者，始得依該法條之規定拒絕證言。查被告
    戊○○二人就本院九十二年度易緝字第八九號被告徐清裕恐嚇案件，於本院審理
    時，分別以證人身份出庭應訊，供前具結作證，對於「丁○○係和徐清裕一同上
    樓進入昇億公司催討債務，並恐嚇被害人甲○○等人」等與案情有重要關係之事
    項，為虛偽陳述，致使裁判權有陷於錯誤之虞，自該當於刑法第一百六十八條之
    偽證罪。且被告戊○○二人如為真實陳述即不致使自己受到刑事追訴或處罰，因
    為被告二人所涉相關之恐嚇案件亦經本院八十八年度易字第二一九四號、八十九
    年度易字第二五一八號、台灣高等法院台南分院九十年度上易字第一四三號判決
    被告二人有罪確定，亦不因被告戊○○二人為真實陳述而有受刑事追訴處罰之虞
    ，卻仍於前開案件供前具結，故為虛偽陳述，顯然與刑事訴訟法第一百八十一條
    得拒絕證言之規定不合，是被告尚以前案承辦法官未告知得拒絕證言權利，使被
    告二人具結作證，於法未洽云云，自難憑採。核被告戊○○、丁○○所為，係犯
    刑法第一百六十八條之偽證罪。末查，被告丁○○前因殺人、強盜等案件，經台
    灣高等法院台南分院分別判處有期徒刑十七年六月、二年六月，復減刑又與他案
    更定其刑後，於九十二年十二月二十七日縮短刑期執行完畢；戊○○前於八十九
    年間因恐嚇案件，經台灣高等法院台南分院判處有期徒刑三月確定，於九十年四
    月三十日易科罰金執行完畢，有台灣高等法院被告全國前案紀錄表二份在卷可稽
    ，被告二人前分別受有期徒刑之執行完畢後，五年以內再犯本件有期徒刑以上之
    罪，為累犯，均應依刑法第四十七條之規定，加重其刑。爰審酌被告戊○○、丁○○為袒護友人徐清裕，而於本院前案審理時，以證人身分，供前具結作證後，
    對於徐清裕恐嚇犯行之成立與否，存在有重要關係之事項，故意為虛偽之陳述，
    且於本法修訂後，於當事人進行主義之前提下，證人故意為虛偽之陳述，更致使
    司法裁判權有陷於錯誤之重大危險，被告二人之行為，嚴重藐視司法之威嚴，不
    尊重法律體制，企圖以一己之行為，左右司法裁判之結果，其行為誠屬可議，又
    被告二人犯罪後，猶不知悔改，飾詞狡辯，未見悔意，犯後態度不佳等一切情狀
    ，各量處如主文所示之刑，以示懲儆。
據上論斷，應依刑事訴訟法第二百九十九條第一項前段、刑法第一百六十八條、第四
十七條，判決如主文。
本案經檢察官己○○到庭執行職務
中      華      民      國      九十三      年      十二    月    十五  日
                                  臺灣臺南地方法院刑事第一庭
                                    審判長  法  官  宋明中
                                            法  官  洪榮家
                                            法  官  王慧娟
右正本證明與原本無異。
如不服本判決，應於判決送達後十日內，向本院提出上訴狀。
                                            書記官  王元宏
中      華      民      國      九十三      年      十二    月    十五  日
中華民國刑法第一百六十八條
(偽證罪)
於執行審判職務之公署審判時或於檢查官偵查時，證人、鑑定人、通譯於案情有重要
關係之事項，供前或供後具結，而為虛偽陳述者，處七年以下有期徒刑。
